【裁判字號】    95,訴,1958
【裁判日期】    950731
【裁判案由】    毒品危害防制條例
【裁判全文】
臺灣高雄地方法院刑事判決              95年度訴字第1958號
公  訴  人  臺灣高雄地方法院檢察署檢察官
被      告  甲○○
                    （另案於臺灣高雄第二監獄執行中）
上列被告因違反毒品危害防制條例案件，經檢察官提起公訴（95
年度毒偵字第2568號）及移送併辦（95年度毒偵字第4437號），
被告於本院準備程序中就被訴事實為有罪之陳述，經詢問當事人
意見，合議庭裁定由受命法官依簡式審判程序獨任審理，本院判
決如下：
    主  文
甲○○連續施用第一級毒品，累犯，處有期徒刑壹年貳月。
    事  實
一、甲○○前於民國87年間，因施用毒品案件經本院裁定送觀察
    、勒戒後，認無繼續施用毒品之傾向，於88年1 月13日執行
    完畢釋放。又於觀察、勒戒執行完畢釋放後5 年內之92年9
    月4 日起至93年4 月29日止，連續施用第一級毒品海洛因，
    經本院於93年7 月16日以93年度訴字第998 號判處有期徒刑
    1 年確定，另於93年間，因詐欺案件經本院判處有期徒刑3
    月確定，上開2 罪合併定應執行刑為有期徒刑1 年1 月，於
    94年11月1 日執行完畢，翌日出監。詎仍不知悔改，復基於
    施用第一級毒品海洛因之概括犯意，連續於95年1 月14日下
    午某時、同年3 月28日傍晚，在不詳地點，施用第一級毒品
    海洛因各1 次。嗣於95年1 月15日17時30分許，在高雄市三
    民區○○○路302 巷4 號前為警查獲；又於同年3 月29日16
    時20分許，在高雄市○○區○○路751 巷49號前為警查獲。
二、案經高雄市政府警察局三民第二分局移請臺灣高雄地方法院
    檢察署檢察官偵查起訴及移送併辦。
    理  由
一、按被告甲○○所犯係死刑、無期徒刑、最輕本刑為3 年以上
    有期徒刑以外之罪，其於準備程序就前揭被訴事實為有罪之
    陳述，經受命法官告知簡式審判程序之旨，並聽取其與公訴
    人之意見後，本院認無不得或不宜改依簡式審判程序進行之
    情形，爰依刑事訴訟法第273 條之1 第1 項規定，裁定本件
    由受命法官獨任進行簡式審判程序，合先敘明。
二、上揭事實，業據被告於本院審理時坦承不諱，且經將被告2
    度為警查獲後所採集之尿液送驗結果，均呈嗎啡之陽性反應
    ，有高雄市立凱旋醫院濫用藥物尿液檢驗報告、濫用藥物尿
    液檢體監管記錄表各2 紙在卷可憑，足認被告之自白與事實
    相符，本件事證明確，被告犯行洵堪認定。
三、按海洛因為毒品危害防制條例第2 條第2 項第1 款所稱之第
    一級毒品，不得施用、持有。次按，犯毒品危害防制條例第
    10條施用第一、二級毒品之罪者，檢察官應聲請法院裁定，
    令被告入勒戒處所觀察、勒戒，經觀察、勒戒後，檢察官依
    據勒戒處分之陳報，認受觀察、勒戒人無繼續施用毒品傾向
    者，應即釋放，並為不起訴之處分；認受觀察、勒戒人有繼
    續施用毒品之傾向者，檢察官應聲請法院裁定令入戒治處所
    強制戒治，其期間為6 個月以上，至無繼續強制戒治之必要
    為止，但最長不得逾1 年，強制戒治期滿，應即釋放，由檢
    察官為不起訴之處分。觀察、勒戒或強制戒治執行完畢釋放
    後，5 年內再犯第10條之罪者，應依一般刑事訴訟程序予以
    起訴論罪科刑，此觀諸毒品危害防制條例第20條第1 項、第
    20條、第23條第1 項、第2 項規定自明。又毒品危害防制條
    例於92年7 月9 日修正公布，自93年1 月9 日施行，其中第
    20條、第23條將施用毒品之刑事處遇程序，區分為「初犯」
    及「5 年內再犯」、「5 年後再犯」，依其立法理由之說明
    ：「初犯」，經觀察、勒戒或強制戒治後，應為不起訴處分
    或不付審理之裁定；經觀察、勒戒或強制戒治執行完畢釋放
    後，「5 年內再犯」者，因其再犯率甚高，原實施之觀察、
    勒戒及強制戒治既已無法收其實效，爰依法追訴或裁定交付
    審理。至於經觀察、勒戒或強制戒治執行完畢釋放後，「5
    年後再犯」者，前所實施之觀察、勒戒或強制戒治已足以遮
    斷其施用毒品之毒癮，為期自新及協助其斷除毒癮，仍適用
    「初犯」規定，先經觀察、勒戒或強制戒治之程序。從而依
    修正後之規定，僅限於「初犯」及「5 年後再犯」2 種情形
    ，始應先經觀察、勒戒或強制戒治程序。倘被告於5 年內已
    再犯，經依法追訴處罰，縱其第3 次（或第3 次以上）再度
    施用毒品之時間，在初犯經觀察、勒戒或強制戒治執行完畢
    釋放5 年以後，已不合於「5 年後再犯」之規定，且因已於
    「5 年內再犯」，顯見其再犯率甚高，原實施觀察、勒戒或
    強制戒治，已無法收其實效，即應依該條例第10條處罰（最
    高法院95年第7 次刑事庭會議決定參照）。被告既有如前所
    述之觀察、勒戒及論罪科刑前科，有臺灣高等法院被告前案
    紀錄表1 份在卷可參，其於觀察、勒戒執行完畢5 年內再犯
    施用毒品案件，經法院論罪科刑並執行完畢後，復犯本件施
    用毒品案件，依前述規定自應予以起訴論罪科刑。是核被告
    所為，係犯毒品危害防制條例第10條第1 項施用第一級毒品
    罪。其持有第一級毒品之低度行為，應為施用第一級毒品之
    高度行為所吸收，不另論罪。被告行為後，於94年1 月7 日
    修正、同年2 月2 日公布之刑法，已自95年7 月1 日開始施
    行（下稱修正後刑法），修正後刑法已刪除第56條關於連續
    犯之規定，被告上開2 次施用第一級毒品之犯行，時間緊接
    ，方法相同，觸犯構成要件相同之罪名，顯係基於概括犯意
    為之，依修正前即行為時之刑法規定，應依連續犯規定論以
    一罪，並加重其刑，依修正後刑法，因連續犯之規定已遭刪
    除，其所犯2 次施用第一級毒品犯行即應依數罪併罰之規定
    分論併罰，比較新舊法之規定，修正前之規定較有利於被告
    ，依刑法第2 條第1 項前段規定，其所犯上開施用第一級毒
    品犯行應適用修正前刑法第56條連續犯之規定論以一罪，並
    加重其刑。被告有如犯罪事實欄所示之論罪科刑前科，此有
    臺灣高等法院被告前案紀錄表1 份在卷可考，其於有期徒刑
    執行完畢後5 年內，再故意犯本件有期徒刑以上之罪，不論
    依行為時刑法第47條，或95年7 月1 日修正公布施行之刑法
    第47條第1 項之規定，均構成累犯，對被告而言並無有利或
    不利之情形，自不生新舊法比較之問題，應逕依修正前刑法
    第47條規定論以累犯，依法加重其刑，並依刑法第70條規定
    遞加之。又被告於95年3 月28日傍晚施用第一級毒品海洛因
    之犯行，雖未據檢察官起訴，然與前揭被訴犯行（即被告於
    95年1 月14日下午施用海洛因之犯行）有連續犯之裁判上一
    罪關係，已如前述，自為本件起訴效力所及，本院應併予審
    究，附此敘明。爰審酌被告除上開前科外，復曾因施用毒品
    案件，經本院於94年11月3 日以94年度訴字第2039號判處有
    期徒刑8 月確定，目前執行中，其經觀察、勒戒及2 度論罪
    科刑後，仍未能戒絕毒癮，顯見其戒絕毒癮之意念非堅，惟
    其於犯罪後已坦承犯行，態度良好，且施用毒品行為，乃屬
    對自身健康之戕害行為等一切情狀，量處如主文所示之刑。
據上論斷，應依刑事訴訟法第273 條之1 第1 項、第284 條之1
、第299 條第1 項前段，毒品危害防制條例第10條第1 項，刑法
第11條前段、第2 條第1 項前段，修正前刑法第56條、第47條，
判決如主文。
本件經檢察官乙○○到庭執行職務。
中    華    民    國    95    年    7     月    31    日
                  刑事第五庭    法  官  楊筑婷
以上正本證明與原本無異。
如不服本判決，應於收受送達後10日內向本院提出上訴書狀。
中    華    民    國    95    年    7     月    31    日
                                書記官  林靜慧
附錄本判決之論罪法條：
毒品危害防制條例第10條第1 項
施用第一級毒品者，處6 月以上5 年以下有期徒刑。
施用第二級毒品者，處3 年以下有期徒刑。
毒品危害防制條例第11條第2 項
持有第二級毒品者，處2 年以下有期徒刑、拘役或新臺幣3 萬元
以下罰金。


司法院資訊處製作；財團法人民間司法改革基金會備份。
